【裁判字號】    97,訴,474
【裁判日期】    971231
【裁判案由】    偽造文書等
【裁判全文】
臺灣嘉義地方法院刑事判決               97年度訴字第474號
公  訴  人  臺灣嘉義地方法院檢察署檢察官
被      告  丁○○
指定辯護人  本院公設辯護人  丙○○
上列被告因偽造文書等案件，經檢察官提起公訴（九十七年度偵
字第三九二一號）及追加起訴，本院判決如下：
    主    文
丁○○意圖供行使之用，而偽造有價證券，處有期徒刑壹年柒月
，如附表編號一、二、三、四所示本票及投資股份契約上之偽造
「戊○○」署名、「戊○○」、「中亞企業社」印文均沒收；又
意圖供行使之用，而偽造有價證券，處有期徒刑壹年柒月，如附
表編號五、六所示之偽造支票貳紙均沒收；又行使偽造私文書，
足以生損害於他人，處有期徒刑參月；又行使偽造私文書，足以
生損害於他人，處有期徒刑參月。應執行有期徒刑貳年。如附表
編號一、二、三、四所示之偽造「戊○○」署名、「戊○○」、
「中亞企業社」印文及如附表編號五、六所示之偽造支票貳紙均
沒收。
    犯罪事實
一、丁○○為戊○○之兄，亦為戊○○所獨資經營中亞企業社位
    於雲林縣虎尾鎮埒內里埒內一五六之一二號辦事處之行政組
    長。丁○○因簽賭大樂透包牌賠錢，欠錢花用，分別於：
  (一)民國九十五年十二月二十五日，意圖為自己不法之所有，基
    於意圖供行使之用而偽造有價證券及行使偽造私文書之犯意
    ，未經戊○○之同意或授權，在雲林縣斗六市○○路一號斗
    六郵局前，冒用戊○○即中亞企業社名義，在自己所持有如
    附表編號一、二所示本票上，填載如附表編號一、二所示發
    票日、票面金額、到期日，並在該二紙本票發票人欄上簽署
    自己姓名捺指印並盜蓋自上址辦事處內取得之「戊○○」、
    「中亞企業社」印章而偽造「戊○○」、「中亞企業社」印
    文各一枚，及偽造「戊○○」署名一枚，同時偽造如附表編
    號三、四所示投資股份契約之私文書二紙，並在上開二紙投
    資股份契約上被投資公司欄上盜蓋「戊○○」、「中亞企業
    社」印章而偽造「戊○○」、「中亞企業社」印文各一枚，
    完成偽造本票及私文書行為後，旋於同日向甲○○佯稱作為
    借款之擔保，而將上開填載完成之如附表編號一、二所示本
    票及如附表編號三、四所示投資股份契約交予甲○○，請甲○○將其中如附表編號二、四所示本票及投資股份契約交予
    乙○○，而行使偽造有價證券及私文書，使甲○○及乙○○
    陷於錯誤，而分別借款新臺幣（下同）二十萬元予丁○○，
    足以生損害於戊○○即中亞企業社、甲○○及乙○○。
  (二)九十六年六月間某日，在雲林縣斗六市某處，基於意圖供行
    使之用而偽造有價證券之犯意，未經發票人同意或授權，在
    自己所持有如附表編號五、六所示支票上填載如附表編號五
    、六所示發票日、票面金額、受款人，嗣於九十六年七、八
    月間某日及該日後數日，在雲林縣斗六市雲林科技大學內，
    未經戊○○之同意或授權，在如附表編號五、六所示支票背
    面盜蓋「中亞企業社」印章而偽造「中亞企業社」印文一枚
    以背書，旋分別於偽造背書當日在雲林科技大學交付甲○○
    作為丁○○另於九十六年一月四日再向甲○○借款十萬元及
    前次未清償甲○○及乙○○債務之擔保，而行使偽造有價證
    券及私文書，足以生損害於戊○○即中亞企業社、甲○○、
    乙○○及如附表編號五、六所示發票人、付款人。
  (三)詎上揭本票屆期未獲兌現，甲○○及乙○○乃以戊○○為相
    對人向臺灣雲林地方法院聲請本票裁定，然戊○○發覺本票
    非其所簽發而提起確認本票債權不存在之訴，始悉上情。
二、案經戊○○訴由臺灣嘉義地方法院檢察署檢察官偵查起訴。
    理    由
一、按被告以外之人於審判外之陳述，經當事人於審判程序同意
    作為證據，法院審酌該言詞陳述或書面陳述作成時之情況，
    認為適當者，亦得為證據。當事人、代理人或辯護人於法院
    調查證據時，知有第一百五十九條第一項不得為證據之情形
    ，而未於言詞辯論終結前聲明異議，視為有前項之同意，刑
    事訴訟法第一百五十九條之五定有明文。查本件認定事實所
    引用之供述證據，經本院於審理時提示被告丁○○及其辯護
    人均表示無意見，迄於言詞辯論終結前亦未聲明異議，可認
    為同意作為證據，本院審酌該供述證據之取得過程並無瑕疵
    ，與本案待證事實間復具有相當之關聯性，以之為本案證據
    尚無不當，自得採為證據，先予明。
二、上揭事實，業據被告丁○○於偵查及本院供承不諱，核與證
    人即告訴人戊○○於偵查中指訴（見第二二三號偵查卷第九
    、一○、一二、五四、五五頁）、證人即被害人甲○○（見
    本院卷第八三至九一、一○一、一○二頁）、乙○○（見本
    院卷第九二至九七頁）於本院證述情節相符，並有如附表所
    示本票、股份投資契約、支票及退票理由單（見本院卷第一
    一二頁）等件影本附卷可稽，足徵被告之自白與事實相符。
    本案事證明確，被告犯行已堪認定，應依法論科。
三、論罪及量刑部分：
  (一)核被告就犯罪事實欄一(一)所為，係犯刑法第二百零一條第一
    項之偽造有價證券罪（偽造附表編號一、二本票）、第二百
    十六條、第二百十條行使偽造私文書罪（偽造附表編號三、
    四股份投資契約）及第三百三十九條第一項之詐欺取財罪。
    被告於本票上偽造「戊○○」及「中亞企業社」之署名及印
    文為其偽造有價證券犯行之部分行為，其行使偽造有價證券
    之低度行為應為偽造之高度行為所吸收，均不另論罪。又被
    告於股份投資契約上偽造「戊○○」及「中亞企業社」之印
    文為偽造私文書之部分行為，偽造私文書之低度行為為行使
    之高度行為所吸收，均不另論罪。被告同時地偽造如附表編
    號一、二、三、四所示本票及投資股份契約，復同時地行使
    之，侵害甲○○、乙○○之法益，係以一行為觸犯數罪名，
    為想像競合犯，應從一重之偽造有價證券罪處斷。起訴意旨
    逕認被告所犯各罪，屬犯意各別，且行為互異，應予分論併
    罰，容有誤會。
  (二)核被告就犯罪事實欄一(二)所為，係犯刑法第二百零一條第一
    項之偽造有價證券罪（偽造附表編號五、六支票）及第二百
    十六條、第二百十條行使偽造私文書罪（在該二紙支票上偽
    造「中亞企業社」名義之背書）。被告意圖供行使之用偽造
    有價證券復持以行使，其行使之低度行為為偽造之高度行為
    所吸收，又於支票背面偽造「中亞企業社」印文為偽造「中
    亞企業社」背書之部分行為，偽造「中亞企業社」背書後復
    持以行使，其偽造私文書之低度行為應為行使偽造私文書之
    高度行為所吸收，均不另論罪。被告同時地偽造如附表編號
    五、六所示支票，係以一行為觸犯數罪名，為想像競合犯，
    應從一重之偽造有價證券罪處斷。
  (三)被告所犯上開偽造有價證券罪（偽造附表編號一、二本票）
    、偽造有價證券罪（偽造附表編號五、六支票）、行使偽造
    私文書罪（行使附表編號五支票上偽造「中亞企業社」名義
    之背書）及行使偽造私文書罪（行使附表編號六支票上偽造
    「中亞企業社」名義之背書），犯意各別，行為獨立，應予
    分論併罰。爰審酌被告初犯偽造有價證券之重罪，惡性非重
    ，票面金額非鉅，經核刑法第二百零一條第一項之法定最輕
    本刑與犯罪之態樣及情節，在客觀上以一般國民生活經驗法
    則予以檢驗，實足引起一般人之同情，足堪憫恕，縱處以法
    定最輕本刑猶嫌過重，爰就被告所犯偽造有價證券各罪依刑
    法第五十九條之規定予以酌減其刑，並考量被告係高中畢業
    之智識程度，本案犯罪手段，犯後於偵查及本院均坦承犯行
    知所悔悟，家中尚有罹患憂鬱症無工作能力之妻子及二名幼
    子亟待撫育，並已與被害人甲○○、乙○○調解成立，願分
    期給付賠償被害人甲○○三十萬元、分期給付賠償被害人乙○○二十萬元，獲得其二人諒解，告訴人戊○○對被告刑度
    亦表示無意見等一切情狀，分別量處如主文所示之刑，並定
    其應執行之刑，以資懲儆。被告本案所犯犯罪事實欄一(一)之
    偽造有價證券罪之犯罪時間雖在九十六年四月二十四日之前
    ，惟其所犯刑法第二百零一條第一項之罪名及宣告之刑度，
    依中華民國九十六年罪犯減刑條例第三條第一項第十五款之
    規定，不予減刑，併予敘明。
四、沒收部分：
    按偽造之有價證券固應依刑法第二百零五條之規定沒收之，
    惟按票據之偽造或票據上簽名之偽造，不影響於真正簽名之
    效力，票據法第十五條定有明文。查如附表編號一、二所示
    之本票，僅「戊○○」、「中亞企業社」為發票人部分係屬
    偽造，被告之簽名既為真正，其為發票人部分則仍屬有效之
    票據，不在應依法沒收之列，故僅就附表編號一、二本票上
    偽造「戊○○」署名、「戊○○」、「中亞企業社」印文部
    分，依刑法第二百零五條規定宣告沒收。又如附表編號三、
    四所示偽造投資股份契約二紙，既已交付被害人甲○○、乙○○收受，則該物非屬被告所有，是本件除該二紙偽造投資
    股份契約上偽造之「戊○○」、「中亞企業社」印文，應依
    刑法第二百十九條之規定宣告沒收外，餘均不予宣告沒收。
    再如附表編號五、六所示之偽造支票二紙，應依刑法第二百
    零五條宣告沒收，而該二紙支票背面偽造「中亞企業社」印
    文，依刑法第二百十九條之規定原應宣告沒收，惟該二紙偽
    造支票既已諭知沒收，該支票背面偽造之「中亞企業社」印
    文自毋庸重為沒收之諭知。
據上論斷，應依刑事訴訟法第二百九十九條第一項前段，刑法第
二百零一條第一項、第二百十六條、第二百十條、第三百三十九
條第一項、第五十五條、第五十九條、第五十一條第五款、第二
百零五條、第二百十九條，刑法施行法第一條之一第一項、第二
項前段，判決如主文。
本案經檢察官廖俊豪到庭執行職務。
中    華    民    國    97    年    12    月    31    日
                  刑事第三庭    審判長法  官  陳仁智
                                      法  官  劉瓊雯
                                      法  官  鄭雅文
以上正本證明與原本無異。
如不服本判決應於判決送達後十日內向本院提出上訴書狀，並應
敘述具體理由；其未敘述上訴理由者，應於上訴期間屆滿後二十
日內向本院補提理由書（均須按他造當事人之人數附繕本）「切
勿逕送上級法院」。告訴人或被害人如對於本判決不服者，應具
備理由請求檢察官上訴，其上訴期間之計算係以檢察官收受判決
正本之日期為準。
中    華    民    國    97    年    12    月    31    日
                                      書記官  鄭翔元
附錄論罪科刑法條：
刑法第二百零一條
意圖供行使之用，而偽造、變造公債票、公司股票或其他有價證
券者，處三年以上十年以下有期徒刑，得併科三千元以下罰金。
行使偽造、變造之公債票、公司股票或其他有價證券，或意圖供
行使之用，而收集或交付於人者，處一年以上七年以下有期徒刑
，得併科三千元以下罰金。
刑法第二百十條
偽造、變造私文書，足以生損害於公眾或他人者，處五年以下有
期徒刑。
刑法第二百十六條
行使第二百十條至第二百十五條之文書者，依偽造、變造文書或
登載不實事項或使登載不實事項之規定處斷。
刑法第三百三十九條
意圖為自己或第三人不法之所有，以詐術使人將本人或第三人之
物交付者，處五年以下有期徒刑、拘役或科或併科一千元以下罰
金。
以前項方法得財產上不法之利益或使第三人得之者，亦同。
前二項之未遂犯罰之。
附表：
┌──┬─────────────┬────────┬──────────┐
│編號│偽      造      之      物│偽造之署押及印文│備                註│
├──┼─────────────┼────────┼──────────┤
│一  │票號ＣＨ七一三八七六號、發│發票人欄上「羅博│見本院卷第一○七頁  │
│    │票日九十五年十二月二十五日│新」署名一枚、「│                    │
│    │、票面金額二十萬元、到期日│戊○○」、「中亞│                    │
│    │九十六年六月二十五日之本票│企業社」印文各一│                    │
│    │一紙                      │枚              │                    │
├──┼─────────────┼────────┼──────────┤
│二  │票號ＣＨ七一三八七八號、發│發票人欄上「羅博│見本院卷第一一三頁  │
│    │票日九十五年十二月二十五日│新」署名一枚、「│                    │
│    │、票面金額二十萬元、到期日│戊○○」、「中亞│                    │
│    │九十六年六月二十五日之本票│企業社」印文各一│                    │
│    │一紙                      │枚              │                    │
├──┼─────────────┼────────┼──────────┤
│三  │甲○○投資股份契約一紙    │被投資公司欄上「│見本院卷第一○八頁  │
│    │                          │戊○○」、「中亞│                    │
│    │                          │企業社」印文各一│                    │
│    │                          │枚              │                    │
├──┼─────────────┼────────┼──────────┤
│四  │乙○○投資股份契約一紙    │被投資公司欄上「│見本院卷第一一四頁  │
│    │                          │戊○○」、「中亞│                    │
│    │                          │企業社」印文各一│                    │
│    │                          │枚              │                    │
├──┼─────────────┼────────┼──────────┤
│五  │票號ＸＡ0000000號、│背面「中亞企業社│見本院卷第一一○頁  │
│    │發票人政庭企業有限公司、發│」印文一枚      │                    │
│    │票日九十六年九月三十日、票│                │                    │
│    │面金額三十二萬三千元、受款│                │                    │
│    │人中亞企業社、付款人第一銀│                │                    │
│    │行平鎮分行、帳號○三○○一│                │                    │
│    │二五七六號支票一紙        │                │                    │
├──┼─────────────┼────────┼──────────┤
│六  │票號ＡＡ0000000號、│背面「中亞企業社│見本院卷第一一一頁  │
│    │發票人嘉聖實業有限公司、發│」印文一枚      │                    │
│    │票日九十六年十一月五日、票│                │                    │
│    │面金額二十八萬七千元、受款│                │                    │
│    │人中亞企業社、付款人華僑銀│                │                    │
│    │行士林分行、帳號○三一○一│                │                    │
│    │四○○○號支票一紙        │                │                    │
└──┴─────────────┴────────┴──────────┘


司法院資訊處製作；財團法人民間司法改革基金會備份。
